【裁判字號】    90,上重更(一),4
【裁判日期】    900531
【裁判案由】    違反毒品危害防制條例
【裁判全文】
臺灣高等法院高雄分院刑事判決                    九十年度上重更(一)字第四號
     上訴人
     即被告   甲○○
     選  任
     辯護人  周村來
             周元培
右上訴人因違反毒品危害防制條例案件，不服臺灣高雄地方法院八十九年度重訴字第
二九號中華民國八十九年十一月九日第一審判決（起訴案號：臺灣高雄地方法院檢察
署八十八年度偵字第三○六六七號、八十九年度偵字第八五九號），提起上訴，經最
高法院第一次發回更審，本院判決如左：
    主  文
原判決撤銷。
甲○○明知為禁藥而寄藏，處有期徒刑貳年陸月。又共同連續運輸第二級毒品，處無
期徒刑，併科罰金新台幣陸佰萬元，罰金如易服勞役以罰金總額與陸個月之日數比例
折算；褫奪公權終身；未扣案之運輸毒品所得新台幣參拾陸萬元沒收，如全部或一部
不能沒收時，以其財產抵償之。應執行無期徒刑，併科罰金新台幣陸佰萬元，罰金如
易服勞役以罰金總額與陸個月之日數比例折算；褫奪公權終身；未扣案之運輸毒品所
得新台幣參拾陸萬元沒收，如全部或一部不能沒收時，以其財產抵償之。
    事  實
一、甲○○有違反台灣省內菸酒專賣暫行條例、妨害公務等前科（不構成累犯）。明
    知未經行政院衛生署核准擅自輸入之藥品、非藥品許可證所有人及其授權者擅自
    輸入之藥品，均為禁藥，又ＦＥＮＦＬＵＲＡＭＩＮＥ、ＤＩＥＴＨＹＬＰＲＯ
    ＰＩＯＮ成分為安非他命類藥品，亦屬藥事法第二十二條第一款之禁藥，為禁止
    使用之藥品，業經行政院衛生署於民國（下同）六十九年十二月八日以衛署藥字
    第三０一一二四號公告在案，竟於八十八年四、五月間，因其香港友人「何厚中
    」（年約六十歲）利用漁船走私方式擅自輸入如附表所示藥品禁藥一批至台灣地
    區無法售出，乃受何厚中之託，將之藏放在其高雄市○○區○○街一二二號五樓
    之一住處。
二、甲○○從事南北貨進口業務，因之在中國大陸認識年籍姓名不詳年約三十多歲綽
    號「小李」之男子，又因經營不善造成虧損而負債累累，乃思以不法手段獲取暴
    利，以解財務困境，竟明知安非他命為第二級毒品及管制進出口之物品，仍：(一)
    與綽號「小李」、年籍不詳年約三十多歲「劉標」（另案由檢察官偵辦中）等成
    年男子，共同基於走私運輸安非他命進口之犯意聯絡，於八十八年八月二十五日
    自高雄小港國際機場搭機前往香港轉至大陸深圳與「小李」會合，約定由「小李
    」提供安非他命，甲○○負責挾帶私運進口，「劉標」負責在台灣向甲○○拿取
    安非他命，甲○○則可獲得私運每公斤安非他命新台幣（以下同）五萬元運輸費
    及一萬元保管費之報酬，甲○○先行於八十八年八月三十一日返台，相關裝櫃、
    報關出口運送至台灣之手續，則委由不知情之「何厚中」辦理，後「小李」在香
    港將安非他命三十六公斤交由「何厚中」裝櫃，於八十八年九月三日以伊迦貿易
    有限公司（甲○○為實際負責人）進口小麥粉名義，夾帶運輸進入高雄港，並委
    由不知情之盟昌報關行職員張振棠辦理報關手續，甲○○於領取該三十六公斤安
    非他命後，即將之藏放在前開鹽埕街處，「劉標」則多次前往拿取安非他命，並
    依前開約定以拿取安非他命之數量支付報酬予甲○○，迄八十九年一月一日止，
    「劉標」已拿取二十多公斤之安非他命，甲○○則實際獲得三十六萬元報酬（「
    劉標」者同意給付九十六萬元報酬，但僅交付上開三十六萬元，另三十七萬元約
    定抵沖債務，其餘則未給付）。(二)甲○○復承前開走私運輸第二級毒品安非他命
    之概括犯意，於八十八年十、十一月間，在高雄市某處與「劉標」協議後，於八
    十八年十二月十八日自高雄小港國際機場搭機前往香港，於同年月二十一日依「
    小李」之指示轉赴大陸廈門機場，經由不知情之饒彰（業經檢察官為不起訴處分
    ）介紹，認識年籍姓名不詳三十多歲之「劉姓」台籍男子及「陳姓」中年男子，
    共同商談私運安非他命進入台灣之事宜，後約定以同前方式及代價，由「劉姓」
    男子於八十八年十二月二十四日晚間，在香港德輔道中某倉庫前，將標有「波特
    蘭特級生粉」字樣內裝各二十五公斤安非他命二袋及同樣包裝之馬鈴薯粉三袋交
    與甲○○，甲○○乃與其不知情之女婿張念先（亦經檢察官為不起訴處分）將之
    搬入倉庫中，甲○○則先於八十八年十二月二十五日返台，再委請不知情之「何
    厚中」代辦裝櫃、報關出口運送至台灣之手續，該五十公斤安非他命則於八十八
    年十二月二十八日以千巽貿易有限公司（負責人為甲○○）進口馬鈴薯粉名義，
    運輸進入高雄港。嗣於八十九年一月一日十時許，為法務部調查局高雄縣調查站
    、警察專案小組人員分別在前開鹽埕街處、高雄港六十四號碼頭ＧＡＴＵ000
  0000號貨櫃查獲，並扣得如附表所示禁藥一批、安非他命驗後淨重計六十五
    公斤六百五十點四公克（另包裝重二百三十公克）。
三、案經法務部調查局高雄縣調查站移送臺灣高雄地方法院檢察署檢察官偵查起訴。
      理      由
一、訊據上訴人即被告甲○○對於右開寄藏禁藥坦承不諱，及供承有走私運輸前開第
    二級毒品安非他命等情，惟辯稱：不知所走私運輸者係毒品安非他命，以為係麻
    黃素云云。然查，右揭事實已據於調查處、檢察官偵查及本院前審中坦承不諱，
    核與證人即被告女婿張念先於調查詀調查及檢察官偵查中證述曾在香港幫忙被告
    幫運馬鈴薯粉藏放倉庫及進口屬實，復有扣案如附表之禁藥及前揭安非他命足資
    佐證，且附表編號1.2.減肥藥，分別含有安非他命類禁藥ＦＥＮＦＬＵＲＡＭＩ
    ＮＥ、ＤＩＥＴＨＹＬＰＲＯＰＩＯＮ成分，附表編３、４藥品為未經行政院衛
    生署核准擅自輸入之禁藥，此有卷附法務部調查局八十九年一月十一日檢驗通知
    書、行政院衛生署八十九年五月三十一日函附卷可按；而扣案之晶體（驗後淨重
    六十五公斤六百五十點四公克）為安非他命，亦有卷附法務部調查局八十九年一
    月十四日檢驗通知書在卷可憑，復有被告入出境紀錄查詢表在卷可考，是其自白
    核與事實相符，自堪信為真實。起訴後所辯係卸責之詞，不足採信，被告罪證已
    甚明確，其犯行均堪認定。
二、按扣案如附表所示藥品均為禁藥，已如前述；又按安非他命不僅為毒品危害防制
    條例第二條第一項第二款所稱之第二級毒品，亦係行政院依懲治走私條例第二條
    三項所公告之管制物品項目及其數額中甲項第四目所管制進出口物品。核被告所
    為，其一次受「何厚中」之託保管如附表所示藥品，係犯藥事法第八十三條第一
    項明知為禁藥而寄藏罪；其自香港走私運輸安非他命進入中華民國境內，係犯毒
    品危害防制條例第四條第二項運輸第二級毒品罪、懲治走私條例第二條第一項私
    運管制物品進口罪。被告持有第二級毒品進而運輸，其持有之低度行為應為運輸
    之高度行為所吸收，不另論其持有第二級毒品罪。被告就第一次運輸第二級毒品
    進口行為與成年男子綽號「小李」、「劉標」間，就第二次運輸第二級毒品進口
    行為與成年男子綽號「小李」、「劉標」、「劉姓」、「陳姓」男子間，分別有
    犯意聯絡及行為分擔，均為共同正犯。被告二次利用不知情之「何厚中」代為裝
    櫃、報關運輸第二級毒品進口，為間接正犯。被告以一運送行為而觸犯運輸第二
    級毒品罪、私運管制物品進口罪，為想像競合犯，應從一重之運輸第二級毒品罪
    論處。又被告二次運輸第二級毒品，時間緊接，且犯同一構成要件之罪，顯係基
    於概括犯意而為，均應依連續犯之規定論以一罪。被告所犯前開明知為禁藥而寄
    藏罪、運輸第二級毒品罪二罪，犯意各別，行為互異，罪名亦殊，應予分論併罰
    。公訴人雖未就被告於八十八年四、五月間受寄藏匿如附表編號３、４所示藥品
    起訴，惟因與已提起公訴部分為相同之單一事實，本院自得併予審理，附此說明
    。
三、原審論處被告罪刑，固非無見；惟查：（一）按藥事法第二十二條所稱之禁藥，
    不以毒害藥品為限，其未經核准擅自輸入之藥品，亦屬禁藥之一種；而凡經中央
    衛生主管機關核准輸入之藥品，即非禁藥；以後其他藥商或非藥商販賣或意圖販
    賣而陳列此種藥品者，不能依藥事法第八十三條論罪（最高法院七十一年度第二
    十次刑事庭會議決議參照）。又依現行藥事法施行細則第六條規定：本法（指藥
    事法）第二十二條所稱未經核准擅自輸入之藥品，係指藥品未曾由中央衛生主管
    機關依本法第三十九條規定核發輸入許可證者而言。本件原判決認定八十八年七
  、八月間，「何厚中」之職員「方振雄」利用漁船走私方式，擅自輸入「偽正露
    丸」五千二百粒（重三公斤），即如原判決附表編號５部分之藥品，被告仍受託
    而將之藏放在其高雄市○○區○○街一二二號五樓之一住處，因認被告此部分行
    為亦係犯寄藏偽藥罪云云。但查前開「偽正露丸」經法務部調查局鑑定結果，認
    未發現含西藥成分，嗣經行政院衛生署就此鑑定結果，函覆該署曾核准品名之正
    露丸藥品許可證（見原審卷第三十六頁、第四十八頁），則該正露丸即屬經核准
    輸入之藥品，自不能以禁藥論，被告受託寄藏，即無寄藏禁藥罪刑可言，乃原判
    決併認被告此部分亦係寄藏禁藥（此部分公訴人未起訴，原判決係認與被告所犯
    前開寄藏禁藥判決有罪部分，有連續犯裁判上一罪之關係，予以併案審理），自
    有未洽。（二）又按毒品危害防制條利第十九條規定，犯同條例第四條至第九條
    、第十二條、第十三條或第十四條第一項、第二項之罪者，其因犯罪所得之物，
    沒收之。所稱因犯罪所得之物，自以實際所得者為限，並不及於犯罪所得之利益
    。本件被告因運輸毒品所得，已經被告於本次更審供明：「（為何只有得到九十
    六萬元？）答：˙˙˙依數量計算應給我壹佰萬（元），但他（指劉標）要給我
    九十六萬元。」、「（實際拿到多少錢？）答：三十六萬元，其他的款項他說現
    在手頭沒有錢）」、「後來另外抵帳三十七萬元，其他款項並沒給我」等語（見
    本次更審卷九十年五月十一日訊問筆錄），被告此次供述較之以前更詳明，自屬
    可採。乃原判決竟將九十六萬元全部宣告沒收，亦有未合。被告上訴意旨否認就
    走私運輸者係安非他命，並以原審量刑過重而指摘原判決不當，雖不足取，但原
    判決既有上開可議之處，仍無可維持，應將原判決撤銷改判。爰審酌被告代為保
    管之禁藥，高達近七百公斤，運輸進口之第二級毒品數量亦達八十六公斤（市值
    約二千多萬元），且純度甚高（扣案安非他命純度高達百分之八十七．五九，此
    有前開法務部調查局檢驗通知書在卷可參），助長禁藥、毒品之氾濫，危害國人
    健康及社會風氣至鉅，情節非輕，雖被告於被搜索時，即主動配合，帶調查員起
    出物，固據調查員黃慶霖證述屬實，且審理中頗具悔悟，態度良好，然被告輸
    入之毒品數量甚多，價值亦鉅等一切情狀，就其所犯明知禁藥而寄藏部分判處有
    期徒刑二年六月，就運輸第二級毒品罪部分判處無期徒刑之最高刑，併科新台幣
    六百萬元罰金，並就罰金部分諭知易服勞役之折算標準，又依刑法第三十七條第
    一項宣告褫奪公權終身。因前開二罪其中一罪已宣告無期徒刑，自不再執行他刑
    ，但罰金、褫奪公權部分則併執行之。未扣案之被告運輸第二級毒品所得三十六
    萬元，則依毒品危害防制條例第十九條第一項宣告沒收，如全部或一部不能沒收
    時，以其財產抵償之。扣案如附表所示藥品及被告私運進口之安非他命，業經財
    政部高雄關稅局為沒入之處分，此有該局八十九年七月七日關緝字第八九０六０
    六五九號函，及八九年第０一二三號、第０００三號處分書二紙在卷可佐，故不
    重覆宣告沒收。
據上論結，應依刑事訴訟法第三百六十九條第一項前段、第三百六十四條、第二百九
十九條第一項前段，藥事法第八十三條第一項、毒品危害防制條例第四條第二項、第
十九條第一項，懲治走私條例第二條第一項，刑法第十一條、第二十八條、第五十六
條、第五十五條、第四十二條第三項、第三十七條第一項、第五十一條第四款，現行
法規所定貨幣單位折算新台幣條例第二條，判決如主文。
中    華    民    國         九十       年      五      月    三十一    日
                              臺灣高等法院高雄分院刑事第二庭
                                  審判長法官  曾永宗
                                        法官  鄭月霞
                                        法官  邱永貴
右正本證明與原本無異。
如不服本判決，應於判決送達後十日內向本院提出上訴狀，其未述理由者並應於提
出上訴狀後十日內向本院補提理由書（應附繕本)。
                                      書記官  周能智
中    華    民    國         九十       年      六      月      一      日
附錄：本判決論罪科刑法條：
毒品危害防制條例第四條第二項
製造、運輸、販賣第二級毒品者，處無期徒刑或七年以上有期徒刑，得併科新臺幣七
百萬元以下罰金。
懲治走私條例第二條第一項
私運管制物品進口、出口逾公告數額者，處七年以下有期徒刑，得併科新臺幣二十萬
元以下罰金。
藥事法第八十三條第一項
明知為偽藥或禁藥，而販賣、供應、調劑、運送、寄藏、牙保、轉讓或意圖販賣而陳
列者，處五年以下有期徒刑，得併科新臺幣十萬元以下罰金。
附表
┌──┬─────────┬────┬────────┬────────┐
│編號│藥  品  名  稱    │ 單  位 │  數    量 │  備      註    │
├──┼─────────┼────┼────────┼────────┤
│１  │偽ＡＶＩＰＯＳＡＮ│   粒   │ 九十九萬八千八 │含禁藥ＦＥＮＦＬ│
│    │減肥藥            │        │ 百八十粒（重二 │─ＵＲＡＭＩＮＥ│
│    │                  │        │ 百六十五公斤） │成分            │
├──┼─────────┼────┼────────┼────────┤
│２  │偽ＡＰＩＳＡＴＥ  │   粒   │ 十三萬一千三百 │含禁藥ＤＩＥＴＨ│
│    │減肥藥            │        │ 粒（重一百十五 ├─ＹＬＰＲＯＰＩ│
│    │                  │        │ 點五公斤）     │ＯＮ成分        │
│    │                  │        │                │                │
├──┼─────────┼────┼────────┼────────┤
│３  │偽木香止瀉丸      │   粒   │ 五十萬六千粒（ │                │
│    │                  │        │ 重一百七十八公 │                │
│    │                  │        │ 斤）           │                │
├──┼─────────┼────┼────────┼────────┤
│４  │偽金剛噴霧劑      │   瓶   │ 三千九百二十四 │                │
│    │                  │        │ 瓶（重一百零七 │                │
│    │                  │        │ 公斤）         │                │
└──┴─────────┴────┴────────┴────────┘
                                                                      Ｈ


司法院資訊處製作；財團法人民間司法改革基金會備份。
